【裁判字號】    92,簡抗,1
【裁判日期】    920516
【裁判案由】    聲請再審
【裁判全文】
臺灣桃園地方法院刑事裁定                            九十二年度簡抗字第一號
    抗告人
    即被告  甲○○
右列抗告人因傷害罪案件，對本院桃園簡易庭八十九年度桃簡字第一一一０號刑事簡
易確定判決聲請再審，不服本院桃園簡易庭九十一年十月十四日所為九十一年度桃聲
簡再字第二號第一審裁定，提起抗告，本院裁定如左：
    主  文
抗告駁回。
    理  由
一、本件抗告意旨略以：原審告訴人陳聞典所提之敏盛綜合醫院診斷書內容是頭部外
    傷，既然是外傷應有可由外觀上察覺之挫傷、淤青、紅腫等傷痕，然敏盛綜合醫
    院病歷表（八九敏法字第一二０二號）上卻僅記載有頭痛、右耳痛、壓痛感等感
    覺性疼痛，而未記載有頭部外傷之記錄，陳聞典所提供之診斷書與敏盛綜合醫院
    所提供之病歷記載兩者不符，實有可疑，且頭部為人體極脆弱之部位，若遭到毆
    打必會留下外觀可辨之傷痕，但在病歷上頭部外表卻連一點紅腫的記載都未見，
    實難證明其確實受有頭部外傷。再者，陳聞典與證人廖麗鳳於警訊中證述抗告人
    突然正面出手毆打陳聞典，以至於陳聞典右耳受傷疼痛，然抗告人慣用右手，既
    為正面攻擊，如何造成陳聞典右耳受傷，此點殊不合理。又陳聞典歷次指訴說詞
    反覆，前後矛盾，不足採信。綜上所述，就診斷書與敏盛醫院病歷表之差異、抗
    告人慣用右手但陳聞典卻是右耳受傷之不合理處及告訴人指訴矛盾不一，因認該
    案有足認受有罪判決之人應受無罪、免訴、免刑或輕於原判決所認罪名之新證據
    ，且原判決所憑之證言為虛偽，而認臺灣桃園地方法院簡易庭九十一年度桃聲簡
    再字第二號駁回再審聲請之裁定不當，故依刑事訴訟法第四百二十條第一項第二
    款、同條項第六款提起抗告云云。
二、按「有罪判決確定後，有左列情形之一者，為受判決人之利益，得聲請再審：一
    、原判決所憑之證物已證明其為偽造或變造者；二、原判決所憑之證言、鑑定或
    通譯已證明其為虛偽者；三、受有罪判決之人，已證明其係被誣告者；四、原判
    決所憑之通常法院或特別法院之裁判已經確定裁判變更者；五、參與原判決或前
    審判決或判決前所行調查之推事，或參與偵查之檢察官，因該案件犯職務上之罪
    已經證明者；六、因發現確實之新證據，足認受有罪判決之人應受無罪、免訴、
    免刑或輕於原判決所認罪名之判決者」，刑事訴訟法第四百二十條第一項定有明
    文。而按刑事訴訟法第四百二十條第一項第二款所謂原判決之證言已證明其為虛
    偽，除已經確定判決證明為虛偽者外，必須有相當證據足以證明其為虛偽，始屬
    相符，此有最高法院四十六年臺抗字第八號判例可資參照；又按刑事訴訟法第四
    百二十條第一項第六款所謂發現確實之新證據，係指就該新證據之本身作形式上
    觀察，毋須經調查程序，顯然可認為足以動搖原確定之判決；且該項證據，事實
    審法院於判決前因未經發現，不及調查斟酌，至其後始行發現者而言，若判決前
    已經當事人提出或聲請調查之證據，或為「聲請人於判決前所明知」，或係「事
    後提出證明，以圖證實在原審前所為有利之主張為真實，既非判決後所發見，自
    不得據以聲請再審」，亦有最高法院二十五年抗字第二九二號、二十八年抗字第
    八號、四十九年臺抗字第二號、第七二號、五十年臺抗字第一０四號判決足供參
    照。
三、經查本件抗告人甲○○所舉敏盛綜合醫院診斷證明書，係告訴人陳聞典於偵查中
    所提出，而抗告人於原審即曾就該診斷證明書上所載之「頭部外傷」等語以不明
    確為由而聲請調查，亦經原審向敏盛綜合醫院函查，請其說明診斷書所載「頭部
    外傷」之傷勢詳細情形及造成因素，嗣經該院答覆：「依據病歷記載病患陳聞典
    是被人歐打後頭痛及右耳痛，右耳上方有壓痛感，除此之外並無任何神經症狀，
    故輕微頭部外傷仍無法排除」，有該敏盛綜合醫院八九敏法字第一二０二號函文
    一紙在卷可稽，顯見上開診斷書與病歷，於原審判決當時業已存在，復為抗告人
    所知悉，並非抗告人於判決後始行發現，揆諸前開判例意旨實難謂此為刑法第四
    百二十條第一項第六款所載之「新證據」。至於抗告人陳稱其並非慣用左手之人
    ，證人廖麗鳳於偵訊中証述抗告人以右手正面攻擊陳聞典，實不應造成陳聞典右
    耳受傷，故證人廖麗鳳之證言顯然不實云云，然證人廖麗鳳於檢察官偵查中即已
    出庭為證，其證言於原審判決前即已存在，且為原審法院及抗告人所知悉，亦與
    刑事訴訟法第四百二十條第一項第六款所謂「發現確實之新證據」要件不符。又
    苟抗告人認前開證言不實，可藉由上訴途徑救濟之，詎捨上訴程序而不為，復未
    提出相當證據足以證明証人廖麗鳳前開證言有何虛偽不實之證明，自難認其符合
    同條第一項第二款所定「原判決所憑之證言，已證明為虛偽者」之要件。另抗告
    人雖以告訴人陳聞典之指訴先後矛盾而聲請再審，惟告訴人陳聞典之指訴並非原
    審論罪科刑之唯一證據，故縱其陳述有所出入，亦非可逕以推翻原判決，且經本
    院調閱告訴人陳聞典因經本院桃園簡易庭八十九年度桃簡字第一一一０號刑事簡
    易判決判處拘役十日而提起上訴之本院九十一年度簡上字第六十八號刑事卷宗得
    知，告訴人陳聞典於第二審審理時係陳述：「在調解委員會證人（即本件抗告人
    ）也要出手打我，調解委員會見情況不對才隔離我們談。證人打我時，我要去追
    他，他的太太也擋住我。」、「（你說你被打，沒有還手能力，為何你說你要去
    追他，但被他太太擋下？）我那時要去問他，他為何要打我，我要追他我也有倒
    下來一下子。」（見本院九十一年度簡上字第八十六號刑事卷宗九十一年六月二
    十日訊問筆錄），觀諸陳聞典之前後陳述，係指其遭抗告人毆打後，始起身向抗
    告人追問原委，故縱其遭毆打時無力反抗，然尚無法推論其遭毆打後即無力起身
    追問抗告人，是其陳述由形式上觀之並無矛盾不一之處，亦未達不經調查即可動
    搖原判決之程度，自與再審之要件未合。綜上各節，並俱經原判決予以詳細論列
    ，實無任何未予斟酌之情形。再審意旨僅係就原審卷內已經存在且經調查之證據
    資料，再爭執陳詞原審認事用法有所違誤，原審裁定本諸上述理由認其聲請再審
    顯無依據，因而駁回其聲請，於法洵無違誤，抗告人猶執前詞，任意指摘原審裁
    定不當，為無理由，應予駁回。
據上論斷，應依刑事訴訟法第四百十二條、第四百三十四條第一項，裁定如主文。
中      華      民      國    九十二    年      五      月     十六     日
                              臺灣桃園地方法院刑事第二庭
                                  審判長法官   徐培元
                                        法官   許乃文
                                        法官   林恆吉
右正本證明與原本無異。
如不服本裁定，應於裁定送達後五日內向本院提出抗告狀。
                                  書  記  官   邱仲騏
中      華      民      國    九十二    年      五      月     十六     日


司法院資訊處製作；財團法人民間司法改革基金會備份。
